【裁判字號】    97,交抗,789
【裁判日期】    970709
【裁判案由】    違反道路交通管理處罰條例
【裁判全文】
臺灣高等法院交通事件裁定             97年度交抗字第789號
抗  告  人
即受處分人  甲○○
上列抗告人，因違反道路交通管理處罰條例案件，不服臺灣桃園
地方法院，中華民國97年6月10日裁定（97年度交聲字第940號）
，提起抗告，本院裁定如下：
    主  文
原裁定撤銷，發回臺灣桃園地方法院。
    理  由
一、原裁定略以：
(一)按，受處分人，不服第8 條主管機關所為之處罰，得於接到
    裁決書之翌日起20日內，向管轄地方法院聲明異議，道路交
    通管理處罰條例第87條第1項，定有明文。
(二)抗告人即受處分人甲○○於民國97年3 月13日晚上11時28分
    許，駕駛車牌號碼0733-FJ 號自小客貨車，行經桃園縣大溪
    鎮台四線27.5公里處，為桃園縣政府警察局大溪分局警員攔
    檢，當場測得呼氣酒精濃度達每公升0.43毫克，依道路交通
    管理處罰條例第35條第1項第1款規定，當場掣單舉發「酒後
    駕車，經警方實施酒測，酒測值為0.43mg/1」，嗣經交通部
    公路總局新竹區監理所桃園監理站於97年3 月27日作成桃監
    裁罰字第裁52-DB0000000號裁決書，並已於97年4月1日送達
    受處分人之住處，因未獲會晤應受送達本人，亦無受領文書
    之同居人、受僱人或應送達處所之接收郵件人員，已將送達
    通知書2份，1份黏貼於應受送達人門首，另1 份寄存於台灣
    郵政股份有限公司崎頂郵局，此有送達證書影本1 份（見原
    審卷第17頁）附卷可佐，該裁決書於寄存之日視為收受送達
    日期，而生合法送達之效力。受處分人對該裁決如不服，其
    20日之合法提出異議期間即自97年4月2日（即寄存於郵局之
    翌日）起算至97年4月22日止（加計在途期間1日），受處分
    人竟遲至97年5 月21日始將異議狀送達管轄地方法院，有加
    蓋原審收狀戳章之異議狀1份（原審卷1頁）附卷足憑，顯然
    逾越異議期間，不合法律上程式，且無從補正，而駁回受處
    分人之異議。
二、抗告意旨略以：抗告人檢附4 張公文，證明其因果關係，抗
    告人完全依監理站與司法單位之程序，先異議，才得送司法
    單位裁決而進行（證物四第四項明文註載），並無逾越時間
    云云。
三、按，道路交通管理處罰條例所定罰鍰之處罰，行為人接獲違
    反道路交通管理事件通知單後，於15日內得不經裁決，逕依
    第92條第3 項罰鍰基準規定，向指定之處所繳納結案；不服
    舉發事實者，應於15日內，向處罰機關陳述意見；其不依通
    知所定期限前往指定處所聽候裁決，且未依規定期限繳納罰
    鍰結案或向處罰機關陳述意見者，處罰機關得逕行裁決之，
    道路交通管理處罰條例第9條第1項揭諸甚明。次按，違反道
    路交通管理事件，行為人認為舉發之事實與違規情形相符者
    ，得於接獲通知單後，親自或委託他人持該通知單，不經裁
    決向指定之處所，逕依裁罰基準執行並繳納罰鍰結案；依第
    48條第1 項辦理經繳納罰鍰後，若有不服者，得於20日內向
    處罰機關陳述；違反道路交通管理事件統一裁罰基準及處理
    細則第48條第1項及第59條第2項亦分別定有明文。此項規定
    ，係指凡依該細則第48條第1 項規定辦理經繳納罰鍰結案者
    ，倘對於此一裁罰結果不服，應於結案後20日內陳述，倘行
    為人於繳納罰鍰結案後逾20日始提出陳述，自應認其程序為
    不合法。是凡依該細則第48條第1 項規定辦理繳納罰鍰結案
    者，倘對於此一裁罰結果不服，自得於結案後20日內提出陳
    述。
四、經查，原處分機關於97年3 月27日依法裁罰後，裁決書於97
    年4月1 日寄存送達，有送達證書可憑，抗告人雖至97年5月
    21日始提出異議，惟抗告人於97年3 月25日自動繳納罰鍰後
    ，即於同月28日向原處分機關提出陳述單（原審卷4 頁），
    該機關函查處理後，以卷附竹監桃字第0973120479號函復抗
    告人以其違規查復本案依據事實並無不當，並謂「台端若對
    本案仍有其他疑義，請於97年5 月28日前持司法狀紙一份連
    同裁決書及其他足資佐証資料，掛號郵寄送達本站轉交或逕
    寄地方法院交通法庭審理」等語（原審卷6頁），則此5月28
    日之期限，如屬依法有效，則抗告人於97年5 月21日所提出
    之異議，顯未逾期，至為明顯，原審疏未細心查明本件上開
    處理經過，以上開理由，駁回本件異議，損及抗告人權益，
    即有速斷，不無研求之餘地。抗告人提起抗告，以此指摘原
    裁定不當，自為有理由，應由本院撤銷，並發回原審法院，
    查明上開陳述單與桃園監理站函文意旨，再本於確信見解，
    另為適法裁判，以昭折服。
五、據上論結，應依道路交通案件處理辦法第26條，刑事訴訟法
    第413條前段，裁定如主文。
中    華    民    國    97    年    7     月    9     日
                  刑事第十四庭審判長法  官  陳志洋
                                    法  官  吳啟民
                                    法  官  蔡聰明
以上正本證明與原本無異。
不得再抗告。
                                    書記官  陳建邦
中    華    民    國    97    年    7     月    9     日


司法院資訊處製作；財團法人民間司法改革基金會備份。
